臺灣桃園地方法院刑事裁定　　　　　　　 96年度聲字第626號
聲　請　人　臺灣桃園地方法院檢察署檢察官
受　刑　人
即　被　告　甲○○
上列聲請人因受刑人強盜等案件（92年度訴字第1613號），於判
決確定後發覺為累犯，聲請更定其刑（96年度執聲字第174號）
，本院裁定如下：
    主  文
甲○○共同意圖為自己不法之所有，結夥三人以上，攜帶兇器，
以強暴至使不能抗拒而取他人之物，累犯，更定其刑為有期徒刑
捌年貳月，褫奪公權伍年。扣案之仿ＦＮ廠半自動手槍製造之金
屬玩具手槍（槍枝管制編號0000000000號）壹支；未扣案之指揮
刀壹把、頭套肆個均沒收。
    理  由
一、聲請意旨略以：受刑人即被告甲○○前因違反麻醉藥品管理
    條例案件，經本院於民國86年10月16日以86年度易字第1940
    號判決判處有期徒刑8 月，並經臺灣高等法院於87年1 月6
    日以86年度上易字第8394號判決駁回上訴確定，並於87年5
    月17日縮短刑期執行完畢。被告復於上開有期徒刑執行完畢
    後5 年內之92年4 月24日，另犯本件之強盜案件，經本院以
    92年度訴字第1613號判處被告甲○○共同意圖為自己不法之
    所有，結夥三人以上，攜帶兇器，以強暴至使不能抗拒而取
    他人之物，處有期徒刑8 年，褫奪公權5 年，扣案之仿ＦＮ
    廠半自動手槍製造之金屬玩具手槍（槍枝管制編號00000000
    00號）壹支；未扣案之指揮刀壹把、頭套肆個均沒收確定。
    核被告再犯罪情形與累犯要件相符，應依法更定其刑等語。
二、查被告前曾於86年間因違反麻醉藥品管理條例案件，經本院
    於民國86年10月16日以86年度易字第1940號判決判處有期徒
    刑8 月，並經臺灣高等法院於87年1 月6 日以86年度上易字
    第8394號判決駁回上訴確定，並於87年5 月17日縮短刑期執
    行完畢一節，有台灣高等法院被告前案紀錄表、台灣桃園地
    方法院檢察署刑案資料查註紀錄表各乙紙附卷足參。
三、刑法及刑法施行法部分條文業經於94年2 月2 日修正公布，
    並均於95年7 月1 日施行。按行為後法律有變更者，適用行
    為時之法律，但行為後之法律有利於行為人者，適用最有利
    於行為人之法律，現行刑法第2 條第1 項定有明文。修正後
    刑法第2 條第1 項之規定，係規範行為後法律變更所生新舊
    法律比較適用之準據法，於修正後刑法施行後，應適用修正
    後刑法第2 條第1 項規定之從舊從輕之原則為比較；修正後
    刑法第2 條第2 項，則為同條第1 項之特別規定，於修正後
    刑法施行後，關於非拘束人身自由之保安處分，應依修正後
    刑法第2 條第2 項之規定，適用裁判時之法律。又修正後刑
    法第35條，乃刑之重輕之法定次序與標準，應適用裁判時之
    修正後刑法第35條之規定。修正後刑法第2 條第1 項係採從
    舊從輕原則，適用最有利於行為人之法律。既曰法律，自較
    刑之範圍為廣；除法律有特別規定者（如修正後刑法第2 條
    第2 項非拘束人身自由之保安處分適用裁判時法，修正後刑
    法施行法第9 條之3 規定之情形），應依其規定；或事關執
    行之緩刑之宣告，或犯罪在刑法修正施行前，自首在刑法施
    行後之自首部分，或程序之規定（程序從新，如刑法第40條
    沒收宣告之程序規定），應適用裁判時之修正後刑法之規定
    外；依修正後刑法第2 條第1 項比較時，應就罪刑有關之共
    犯、未遂犯、連續犯、牽連犯、結合犯，以及累犯加重，自
    首減輕暨其他法定加減原因（如身分加減）與加減例等一切
    情形，綜其全部之結果而為比較後，整個之適用，不能割裂
    而分別適用有利益之條文。關於易科罰金之折算標準、易服
    勞役之折算標準及期限、罰金與死刑是否併予執行、多數有
    期徒刑定應執行之刑時之最高刑期之限制等之修正，事涉行
    為人易刑折算標準金額之多寡與期限之長短及定執行刑時能
    否就罰金刑併予執行或有期徒刑定應執行之刑時最高度之限
    制，亦均屬依修正後刑法第2 條第1 項所應比較適用法律之
    範圍。拘束人身自由之保安處分，並非屬修正後刑法第2 條
    第2 項規定應適用裁判時法之範圍，除有特別規定者外，亦
    屬應依修正後刑法第2 條第1 項比較適用之法律；從刑附屬
    於主刑，除法律有特別規定者外，依主刑所適用之法律（以
    上參考最高法院95年05月23日刑事庭第8 次會議決議及最高
    法院24年上字第4634號、24年上字第5292號、27年上字第26
    15號判例）。經查，被告行為後，刑法第47條將：「受有期
    徒刑之執行完畢，或受無期徒刑或有期徒刑一部之執行而赦
    免後，五年以內再犯有期徒刑以上之罪者，為累犯，加重本
    刑至二分之一」之犯行，修正為刑法第47條第1 項：「受徒
    刑之執行完畢，或一部之執行而赦免後，五年以內故意再犯
    有期徒刑以上之罪者，為累犯，加重本刑至二分之一」之犯
    行，換言之，依修正後之刑法，僅「故意犯」始有累犯之適
    用。次查被告曾有如理由二欄所載之犯罪前科與執行紀錄，
    此有台灣高等法院被告全國前案紀錄表與台灣桃園地方法院
    檢察署刑案資料查註紀錄表各乙份存卷可按，再參以卷附本
    院92年度訴字第1613號刑事判決，可知被告甲○○所為之強
    盜案件，乃係前揭違反麻醉藥品管理條例案件有期徒刑執行
    完畢5 年內因故意再犯，不論依據修正前刑法第47條或依修
    正後刑法第47條第1 項之規定均應論以累犯，修正後之規定
    非較修正前之規定有利於行為人，是以據此通盤適用而為比
    較之結果，修正後之規定要非有利於行為人，依現行即修正
    後刑法第2 條第1 項前段規定，自應整體適用修正前刑法之
    有關規定，合先敘明。
三、按受有期徒刑之執行完畢後，5 年以內再犯有期徒刑以上之
    罪者，為累犯，加重本刑至2分之1，修正前刑法第47條定有
    明文。又按裁判確定後，發覺為累犯者，依刑法第47條之規
    定更定其刑。但刑之執行完畢或赦免後發覺者，不在此限，
    刑法第48條亦有明文。經本院覆核各有關書類後，認被告所
    犯本案強盜犯行，確實構成前述累犯之要件，聲請人之聲請
    與前開法律之規定相符，自應依法更定其刑。至本院92年度
    訴字第1613號判決另判處被告甲○○褫奪公權5 年一節，此
    尚非刑法第48條所應更定其刑之範圍，是本院就此部分不另
    為更定之諭知，附此敘明。
四、依刑事訴訟法第477 條第1 項，刑法第2 條第1 項前段、第
    48條、95年7 月1 日修正施行前之刑法第47條，裁定如主文
    。
中　　華　　民　　國　　96　　年　　3 　　月　　9 　　日
　　　　　　　　　刑事第四庭    法　官　陳心婷
以上正本證明與原本無異。
如不服本裁定，應於送達後5日內，向本院提出抗告狀。
                                書記官  陳青瑜
中　　華　　民　　國　　96　　年　　3 　　月　　13　　日
